【裁判字號】    98,上更(一),318
【裁判日期】    980828
【裁判案由】    強盜
【裁判全文】
臺灣高等法院刑事判決             98年度上更(一)字第318號
上  訴  人
即  被  告  甲○○
選任辯護人  扶助律師王淑琍
上列上訴人因強盜案件，不服臺灣板橋地方法院97年度訴字第28
11號，中華民國97年10月30日第一審判決（起訴案號：臺灣板橋
地方法院檢察署97年度偵字第14189號），提起上訴，經判決後
，由最高法院發回更審，本院判決如下：
    主  文
上訴駁回。
    事  實
一、甲○○前於民國82年間因違反肅清煙毒條例及懲治盜匪條例
    案件，經本院分別判處有期徒刑3年6月、4年，並應執行有
    期徒刑7年確定，入監執行後雖曾於85年1月25日假釋出監，
    惟因於85年間復因違反肅清煙毒條例經原審法院判處有期徒
    刑4年6月確定，另因違反懲治盜匪條例案件經臺灣桃園地方
    法院判處有期徒刑8年4日確定，二罪並經臺灣桃園地方法院
    定其應執行刑為有期徒刑12年8月，前開假釋乃於86年6月23
    日經法院裁定撤銷，尚餘殘刑4年2月15日。甲○○於86年5
    月16日入監接續執行此二罪刑後，業於95年11月10日假釋出
    監，同時交付保護管束，其保護管束期間至102年1月17日為
    止（因尚未執行完畢，故於本案尚不構成累犯）。詎其猶不
    知悔改，與陳泓翔（業經原審以共同攜帶兇器強盜罪判處有
    期徒刑7月6月，上訴本院後撤回而確定）竟僅因缺錢購買毒
    品，即共同基於意圖為自己不法所有之強盜犯意聯絡，先由
    甲○○於97年5月1日19時30分許騎乘車牌號碼J6S-592號重
    機車搭載陳泓翔至臺北縣五股鄉○○路某五金行，再由甲○
    ○下車進入店內購買1把生鏽之菜刀後，置於該機車車頭之
    置物處，陳泓翔則提供其所有黑色膠帶1捲予甲○○，供其
    於前揭五金行附近暗巷內黏貼車牌，以達遮蔽真實車號之目
    的。其後甲○○即騎乘上開機車搭載陳泓翔在路上尋找下手
    強盜之目標。迨同日21時30分許，甲○○發見乙○○獨自騎
    乘機車進入臺北縣五股鄉○○路1段158巷弄40號之地下停車
    場，認為機不可失，乃騎車搭載陳泓翔尾隨乙○○進入該停
    車場內，並於下車時將其機車交由陳泓翔調頭在一旁等候接
    應，其則頭戴安全帽及口罩，手持上開客觀上足對人之生命
    、身體、安全構成威脅，具有危險性之菜刀架在乙○○之頸
    部，同時喝令「不要動，錢拿出來」之強暴方式，至使乙○
    ○不能抗拒，而將其皮夾內現金新臺幣（下同）約2,100元
    交付甲○○。甲○○強盜得逞後，隨即跳上陳泓翔所騎在旁
    接應之機車，並且逃離現場，再以前揭強盜所得款項購買海
    洛因1小包以供2人共同施用。嗣經乙○○立即報案，警方乃
    通報警網追查該車，因而於同日22時50分許在臺北縣泰山鄉
    ○○路○段422號前攔獲，並在該車車頭置物處扣得上開菜刀
    1把，及在陳泓翔身上扣得上開膠帶1捲，因而查悉上情。
二、案經乙○○訴由臺北縣政府警察局新莊分局報請臺灣板橋地
    方法院檢察署檢察官偵查起訴。
    理  由
壹、程序部分：
一、按被告以外之人於審判外之言詞或書面陳述，除法律有規定
    者外，不得作為證據，刑事訴訟法第159條第1項固定有明文
    。惟被告以外之人於審判外之陳述，雖不符同法第159條之1
    至之4規定，而經當事人於審判程序同意作為證據，法院審
    酌該言詞陳述或書面陳述作成時之情況，認為適當者，亦得
    為證據。又當事人、代理人或辯護人於法院調查證據時，知
    有第159條第1項不得為證據之情形，而未於言詞辯論終結前
    聲明異議者，視為有前項之同意。同法第159條之5規定甚明
    。倘當事人、代理人或辯護人於調查證據時，知有刑事訴訟
    法第159條第1項不得為證據之情形，卻表示「對於證據調查
    無異議」、「沒有意見」等意思，而未於言詞辯論終結前聲
    明異議者，為求與上開同意制度理論一貫，且強化言詞辯論
    主義，確保訴訟當事人到庭實行攻擊防禦，使訴訟程序進行
    、順暢，應視為已有將該等傳聞證據採為證據之同意為規定
    。從而，於當事人對審判外之陳述已放棄其反對詰問權，或
    依法律規定而擬制具有同一效果之情形，相關之證人於審判
    外之陳述，即具有證據能力。當事人、代理人或辯護人，僅
    得以反對詰問以外之方式爭辯其證明力，不得再就證據能力
    有無一節為爭執。且證據能力之有無，並非對陳述內容之證
    明力如何加以論斷，二者層次有別，不容混淆（最高法院95
    年台上字第2666號、96年台上字第1568號判決意旨參照）。
二、同案被告陳泓翔於警詢及偵訊時之陳述，對被告甲○○而言
    ，雖屬被告以外之人於審判外之陳述（即傳聞證據），惟因
    被告甲○○之辯護人於原審法院97年7月22日準備程序期日
    對同案被告陳泓翔於警詢及偵訊時所為陳述之證據能力表示
    「沒有意見」（原審法院卷(一)第50、54頁），迄至本院辯論
    終結前辯護人亦未針對前揭屬於傳聞證據之證據方法聲明異
    議，依據前揭說明，應視為已有將該傳聞證據採為證據之同
    意，從而，前揭被告以外之人於審判外之陳述應具有證據能
    力。此外，告訴人於警詢時所為指訴及其於偵訊時以證人身
    分所為證言，對於被告而言，固均屬被告以外之人於審判外
    之陳述，惟被告及其辯護人迄至本院言詞辯論終結為止，既
    均未爭執此項證據方法欠缺證據能力，同前理由，此項證據
    方法亦均具有證據能力。
貳、實體部分：
一、前揭犯罪事實，業據上訴人即被告甲○○於原審法院審理時
    坦承不諱（原審法院卷(二)第87頁），核與證人乙○○於偵訊
    及原審法院審理時具結所證相符，並有照片12張（偵字卷第
    40至45頁）及扣案菜刀1把、膠帶1捲可資參佐，堪認被告前
    揭自白均屬真實。被告雖於本院前審及更(一)審審理時翻異前
    詞，改稱：我們只是恐嚇她而已，我不承認強盜；我不知道
    我犯的是強盜罪還是恐嚇取財，但我知道錯了云云。辯護人
    為被告辯護稱：被告當時是出於恐嚇的行為，不構成強盜的
    犯行，被害人於原審證稱他有拿皮包丟被告，應該還沒有到
    達不能抗拒的地步，被告應該不符合強盜犯行云云。惟按強
    盜罪之強暴脅迫，祇須壓抑被害人之抗拒或使被害人身體上
    、精神上處於不能抗拒之狀態為已足，其暴力縱未與被害人
    身體接觸，仍不能不謂有強暴脅迫行為。次按，強盜罪所施
    用之強暴、脅迫手段，祇須足以壓抑被害人之抗拒，使其喪
    失意思自由為已足，縱令被害人無實際抗拒行為，仍於強盜
    罪之成立，不生影響；而是否「不能抗拒」，係以一般生活
    經驗判斷，被害人除心生畏懼外，其自由意識已遭受壓迫，
    客觀上已達於不能抗拒之程度（最高法院73年度台上字第
    2304號、91年度台上字第7381號、94年度台上字第1782號判
    決要旨參照）。查被告甲○○手持菜刀一把施力抵住被害人
    乙○○之頸部，以此強暴之方式使其交出所有財物，被害人
    在遭被告持足以危害其生命、身體安全之器械菜刀抵住其身
    體要害，又僅單獨一人在場，一般人值此勢單力薄、求援不
    易之情狀，面對正值青壯之成年男子持如菜刀之兇器壓制，
    顯已喪失意思決定之自由，而只能任由被告強行取得其財物
    ，客觀上自可認已達於不能抗拒之狀態，顯已該當於強盜罪
    之構成要件，至臻明確。被告辯稱被害人尚未達不能抗拒之
    程度云云，自無可採。被告原審辯護人請求調閱案發現場監
    視錄影畫面，經原審法院函詢臺北縣政府警察局新莊分局，
    該分局函覆略稱：經查案發地點臺北縣五股鄉○○路1段158
    巷39弄40號地下室停車場，並未裝設有監視系統，無法提供
    畫面等語；另該分局偵查佐報告略稱：經查該處大廈地下室
    停車場並未裝攝錄影設備，查獲當日有至現場調閱無獲等語
    （見原審法院卷(二)第61、62頁）。是此部分調查途徑已窮，
    惟不影響本案事實之認定。又被告於本院前審審理時請求傳
    訊被害人，惟本案事證已明，核無再次傳訊被害人之必要，
    附此敘明。
二、再按所謂兇器，其種類並無限制，凡客觀上足以對人之生命
    、身體、安全構成威脅，具有危險性之兇器均屬之，且祇須
    行竊時攜帶此種具有危險性之兇器為已足，並不以攜帶之初
    有行兇之意圖為必要（最高法院79年台上字第5253號判例意
    旨參照）。是刑法第330條第1項、第321條第1項第3款所規
    定之攜帶兇器強盜罪，係以行為人攜帶兇器強盜為其加重條
    件，被告甲○○於前揭時地強盜時所攜帶之菜刀一把，係刀
    刃鋒利之金屬製品（見偵查卷第43頁），在客觀上顯足以危
    害他人生命、身體之安全，屬兇器無疑，被告辯稱該菜刀無
    殺傷力或其並未傷害被害人云云，亦屬誤解法律構成要件，
    並不足取。綜上，本案事證明確，被告犯行堪以認定，應依
    法論科。
三、核被告所為，係犯刑法第328條第1項之強盜罪而有刑法第
    321條第1項第3款之情形，應依刑法第330條第1項之加重強
    盜罪論處。被告甲○○與同案被告陳泓翔就該加重強盜犯行
    ，有犯意聯絡及行為分擔，為共同正犯。
四、原審同此事實認定，依刑法第28條、第330條第1項、第328
    條第1項之規定，審酌被告犯罪之動機、目的、智識程度（
    被告甲○○為國中肄業）、參與犯罪之程度、強盜所得金錢
    之金額、持刀強盜對告訴人身心及財產與社會秩序之危害程
    度，及坦承犯罪之犯後態度等一切情狀，量處有期徒刑柒年
    陸月。並以扣案菜刀1把乃被告甲○○購買所有，而膠帶1捲
    則為同案被告陳泓翔所有，均用實施加重強盜犯行所用之物
    ，爰依刑法第38條第1項第2款規定沒收。其認事用法，核無
    違誤，量刑亦無偏重之情事。被告上訴否認犯罪並指摘原判
    決量刑過重，核無理由，應該駁回。
據上論斷，應依刑事訴訟法第368條，判決如主文。
本案經檢察官楊秀琴到庭執行職務。
中    華    民    國    98    年    8    月    28    日
                  刑事第十二庭  審判長法  官  蔡永昌
                                      法  官  蔡新毅
                                      法  官  陳榮和
以上正本證明與原本無異。
如不服本判決，應於收受送達後10日內向本院提出上訴書狀，其
未敘述上訴之理由者並得於提起上訴後10日內向本院補提理由書
（均須按他造當事人之人數附繕本）「切勿逕送上級法院」。
                                      書記官  林吟玲
中    華    民    國    98    年    8     月    28    日
附錄：本案論罪科刑法條全文
刑法第330條第1項
犯強盜罪而有第321條第1項各款情形之一者，處七年以上有期徒
刑。
刑法第321條第1項第3款
犯竊盜罪而有左列情形之一者，處六月以上、五年以下有期徒刑
：
三、攜帶兇器而犯之者。


司法院資訊處製作；財團法人民間司法改革基金會備份。
